【裁判字號】    97,交抗,850
【裁判日期】    970729
【裁判案由】    違反道路交通管理處罰條例
【裁判全文】
台灣高等法院交通事件裁定             97年度交抗字第850號
抗告人  即
原處分機關  交通部公路總局台北區監理所板橋監理站
代  表  人  劉勝福
受 處分 人  甲○○
上列抗告人因受處分人違反道路交通管理處罰條例案件，不服台
灣板橋地方法院，中華民國97年 6月24日所為裁定（97年度交聲
字第 707號，原處分案號：交通部公路總局台北區監理所板橋監
理站97年 3月27日板監裁字裁41-C00000000號），提起抗告，本
院裁定如下：
    主  文
抗告駁回。
    理  由
一、原處分意旨略以：受處分人甲○○於民國95年 3月29日晚間
    11時49分許，駕駛車號 MCS-548號重型機車，行經台北縣板
    橋市○○路 166巷口時，因飲酒而致呼氣酒精濃度達每公升
    0.78毫克，經警攔檢並以其有「汽車駕駛人酒精濃度超過規
    定標準（0.55以上）」之違規掣單舉發。原處分機關爰依違
    反道路交通管理事件統一裁罰基準及處理細則第43、44、67
    條，道路交通管理處罰條例第35條第1項第1款，裁處其罰鍰
    新台幣（下同）4萬5千元。
二、原裁定意旨略以：受處分人同一酒後駕車之行為，因同時觸
    犯刑法第185條之3之公共危險罪，經台灣板橋地方法院檢察
    署（下稱板檢）檢察官於95年4月4日以95年度速偵字第 467
    號為緩起訴處分，令受處分人應向財團法人台灣兒童暨家庭
    扶助基金會台北縣分事務所（下稱家扶基金會）支付 2萬元
    ，緩起訴期間為1年，且經台灣高等法院檢察署於95年5月12
    日以95年度上職議字第4743號處分書駁回再議而確定，而受
    處分人亦已於95年 7月26日履行前揭應為支付之款項，是該
    緩起訴處分確已發生實質確定力。此緩起訴處分附加條件之
    履行固非刑法所定刑罰之種類，然已對受處分人名譽、心理
    產生相當制約並影響受處分人之財產權等權益，應可實質該
    當行政罰法第26條第 1項之「依刑事法律」之刑事處分規定
    ；則除受處分人之行為應處以其他種類行政罰部分，仍得予
    以裁處外，就其違反行政法上義務而經原處分機關裁處罰鍰
    4萬5千元部分，自不得再依上揭道路交通管理處罰條例第35
    條第1項第1款規定裁罰之。是以，原處分機關依道路交通管
    理處罰條例第35條第1項第1款規定裁處受處分人罰鍰4萬5千
    元，於法有違，因而撤銷原處分，就該部分改諭知不罰；另
    以原處分機關漏未引用同條例第24條第1項第2款規定，裁處
    受處分人應「施以道路交通安全講習」，亦有不當之處，爰
    併裁定受處分人應施以道路交通安全講習等情。
三、原處分機關抗告意旨略以：
  交通部95年 7月17日交路字第0950006986號函示意旨以：法
    務部行政罰法諮詢小組第 1次會議紀錄結論略謂「緩起訴者
    ，乃附帶條件的不起訴處分，亦即是不起訴的一種」。是以
    ，緩起訴乃依刑事訴訟法第253條之2第 1項規定對被告所為
    之指示即課予之負擔，係一種特殊之處遇措施，並非刑罰，
    本件尚無行政罰法「一事不二罰」之適用。
  檢察官參酌刑事訴訟法第253條之1、第253條之2所列事項及
    公共利益之維護，認以緩起訴處分為適當，並同時命被告支
    付一定款項與公益團體，因該支付行為係為附條件之緩起訴
    處分，並非刑罰，且該緩起訴期間業已期滿，亦未經檢察官
    撤銷緩起訴，刑事訴追程序業經終結，核與行政罰法第26條
    所稱一事不二罰之要件不合。受緩起訴人自不得援引行政罰
    法第26條之規定，主張就同一行為免受行政罰。
  依現行道路交通管理處罰條例第35條第 8項規定：前項汽車
    駕駛人，經裁判確定處以罰金低於本條例第92條第 3項所定
    最低罰鍰基準規定者，應依本條例裁決繳納不足最低罰緩之
    部分。經查本案應處罰鍰4萬5千元，雖受處分人已向家扶基
    金會支付 2萬元，然屬緩起訴而非刑法所定刑罰種類，則受
    處分人仍須繳納本件依法應裁處之罰鍰。
    綜上，原處分機關依法所為罰鍰之裁處並無不當，請予撤銷
    原裁定，另為適法之裁定云云。
四、經查：
  (一)按法官依據法律獨立審判，憲法第80條載有明文。各機關依
    其職掌就有關法規為釋示之行政命令，法官於審判案件時，
    固可予以引用，但仍得依據法律，表示適當之不同見解，並
    不受其拘束；司法行政機關所發司法行政上之命令，如涉及
    審判上之法律見解，僅供法官參考，法官於審判案件時，亦
    不受其拘束（司法院大法官會議釋字第 216號解釋意旨參照
    ）。查抗告人為本件原處分，固以交通部95年 7月17日交路
    字第0950006986號函釋為其依據；惟依上開大法官會議解釋
    意旨，交通部上開函釋，僅得供本院參考，本院並不受其拘
    束，合先敘明。
  (二)次按緩起訴處分命受處分人向公益團體支付一定之金額雖非
    刑法所定之刑罰種類，然其已對受處分人名譽、心理產生相
    當制約並影響其財產上之權利，應可實質該當行政罰法第26
    條第 1項所指「依刑事法律」之處罰，此時行政機關若另行
    依法為行政裁罰，無異一罪二罰。因此參酌行政罰法第26條
    之立法意旨，違反行政法上義務之行為，若經檢察官為緩起
    訴處分時，行政機關應不得就同一行為，再為與刑罰相類之
    罰鍰處分；亦即行政機關不得對同一行為再課以行政罰鍰，
    此有本院暨所屬法院96年11月28日之96年法律座談會研討結
    果可資參考。
  (三)末按行政罰法為行政法中關於行政罰之總則性規定，是道路
    交通管理處罰條例之行政罰亦須遵循行政罰法之規定，其子
    法道路交通案件處理辦法之解釋及適用，更不得違反行政罰
    法之規定。
  (四)查受處分人於上開時地酒後駕車為警查獲後，經警另以公共
    危險罪移送板檢，嗣經板檢檢察官於95年4月4日以95年度速
    偵字第467號為緩起訴處分，其期間為1年，並附條件命受處
    分人應向家扶基金會捐款2萬元，而受處分人已於95年7月26
    日履行支付，而上開緩起訴之「猶豫期間」已屆，復未經檢
    察官撤銷緩起訴等情，有板檢95年4月4日95速偵字第 467號
    執行緩起訴處分書命令通知書、郵政劃撥儲金存款收據、家
    扶基金會收據各 1紙在卷可稽。受處分人就同一酒後駕車行
    為既經板檢檢察官為前開緩起訴處分並附條件為捐款命令確
    定，受處分人亦已履行該項捐款命令，揆諸上開法律座談會
    研討結果，應認為已實質該當行政罰法第26條第 1項之「依
    刑事法律」之處罰，原處分機關自不得再依道路交通管理處
    罰條例第35條第1項第1款之規定裁處受處分人罰鍰之行政罰
    。
五、綜上，原審同此認定而裁定撤銷原處分，就原處分機關裁處
    受處分人罰鍰部分，改諭知不罰；另諭知受處分人應施以道
    路交通安全講習，經核認事用法均無不合。抗告人仍執前詞
    ，指摘原裁定不當，難認為有理由，其抗告應予駁回。
據上論斷，應依道路交通案件處理辦法第26條，刑事訴訟法第41
2條，裁定如主文。
中    華    民    國    97    年    7     月    29    日
                  刑事第二十庭審判長法  官  楊貴雄
                                    法  官  鄧振球
                                    法  官  林立華
以上正本證明與原本無異。
不得再抗告。
                                    書記官  廖月女
中    華    民    國    97    年    7     月    30    日


司法院資訊處製作；財團法人民間司法改革基金會備份。
